【裁判字號】    88,訴,1785
【裁判日期】    890721
【裁判案由】    妨害自由
【裁判全文】
台灣台中地方法院刑事判決                        八十八年度訴字第一七八五號
    公  訴  人  台灣台中地方法院檢察署檢察官
    被      告  庚○○
右列被告因妨害自由等案件，經檢察官提起公訴（八十八年度偵字第一○六四七、一
一六二四、一三○六五、一六七二一號），本院判決如左：
    主      文
庚○○共同以非法方法，剝奪人之行動自由，處有期徒刑柒月，緩刑肆年。
    事      實
一、緣己○○（另結）承租坐落台中市○○路四三一號一一樓之九房屋，因尚積欠屋
    主戊○○二個月共計新台幣（下同）一萬七千元之租金未繳，戊○○乃於八十八
    年五月二十八日二十時許，夥同其妹丙○○及友人辛○○三人，至上開己○○之
    租屋處，擬向己○○索討積欠之租金，惟當場遭酒後之己○○拒絕，並持菜刀恐
    嚇戊○○、丙○○姊妹稱：「要錢沒有，要讓你們死」，致戊○○、丙○○二人
    因而心生畏懼，速往一樓走避，己○○亦尾隨下樓。辛○○見狀，亦擬下樓，惟
    己○○之同居男友丁○○（另結）及丁○○之女庚○○，竟共同基於妨害辛○○
    行動自由之犯意聯絡，分從左右，拉住辛○○之雙手，將辛○○推入屋內，丁○○即將房門鎖住，使辛○○無法自由離去。嗣己○○至一樓後，因其所持之菜刀
    為駐衛之管理人員奪下，乃又返回十一樓，見辛○○正與丁○○交談，竟基於普
    通傷害之犯意，持水果刀自辛○○背後連刺二刀（各長一點五公分、深二公分）
    ，辛○○遭刺傷後，即奪門而逃，甫至十樓，為基於犯意聯絡之己○○、丁○○
    、庚○○三人，共同推拉回十一樓己○○之租住處，丁○○等人並將大門鎖住，
    以非法方法，剝奪辛○○之行動自由。嗣因戊○○、丙○○報案，聞訊前來處理
    之員警叩門，丁○○等人均不開門，經員警表示如再不開門，即將開槍，丁○○
    始行開門，員警方將受傷之辛○○送醫。
二、案經台灣台中地方法院檢察署檢察官自動檢舉偵查起訴。
    理      由
一、訊據被告庚○○矢口否認犯行，辯稱：僅有推辛○○一下，並無強拉、阻止辛○○離去等妨害自由之行為。經查：右揭事實，業據被害人辛○○到庭指稱：「他
    們（指庚○○、丁○○二人）各自拉住我的左、右手，把我推往屋內」「我要逃
    下樓，我逃到十樓的時候，他們追過來，己○○、庚○○在後面推我，丁○○在
    前面拉我，往他們十一樓的房屋去。進去之後，把門鎖起來，那時我要再往外跑
    ，他們拉住我，不讓我去開門。後來警察來，他們也不開門，警察說要開槍，他
    們才開門」等語明確，核與證人即員警甲○○到庭結證：「我上樓去，叫屋內之
    人開門，剛開始不開，我有表示再不開門，我就要開槍」「房東之朋友（即辛○○）坐在沙發上，身體有流血‧‧‧我和同事一起把他送醫，之間己○○、丁○○有上前阻止我們將辛○○帶走」「我們要將辛○○送醫時，庚○○也有來拉扯
    ，不讓我們將辛○○帶出房子」等語相符，足見被害人辛○○之指述，應屬真實
    可採。參諸被告亦不否認在現場時，有推辛○○之行為，顯見其應有妨害辛○○
    行動自由之主觀犯意，並參與該行為之實施。是被告空言否認及所辯，乃畏罪卸
    責之詞，不足採信，本件被告與己○○、丁○○共同剝奪被害人辛○○行動自由
    之罪證已臻明確，其犯行洵堪認定。
二核被告所為，係犯刑法第三百零二第一項非法剝奪人之行動自由罪。被告與己○○、丁○○間，有犯意聯絡及行為分擔，為共同正犯。爰審酌被告犯罪之動機、
    目的、手段、所生危害及否認犯行之犯後態度等一切情狀，量處如主文所示刑，
    。又被告前未曾受有期徒刑以上刑之宣告，有台灣台中地方法院檢察署刑案資料
    查註紀錄表及本院被告全國前案紀錄表各一紙可按，其因一時失慮，偶罹刑典，
    經此偵審程序及刑之宣告後，應知戒慎，信無再犯之虞，本院因認所宣告之刑以
    暫不執行為適當，併予宣告緩刑四年，用啟自新。
三、公訴意旨另以：己○○與丁○○原係同居男女朋友關係。丁○○因違反毒品危害
    防制條例案件，經送觀察、勒戒及強制戒治，己○○遂與乙○○交往，事為丁○○於八十八年三月間停止戒治後獲悉。丁○○認可藉此對乙○○恐嚇財物，遂夥
    同己○○、庚○○及另三名姓名年籍不詳之成年男子，共同基於意圖為自己不法
    所有之犯意聯絡，於八十八年三月十七日二十時許，由己○○電邀乙○○至其台
    中市○○路四三一號一一樓之九住處見面，乙○○不疑有他而依約前往，雙方碰
    面後，己○○即邀乙○○至其房間內休息，丁○○、庚○○及三名姓名年籍不詳
    之成年男子則尾隨而至，由丁○○敲打己○○房門，待己○○開門後，丁○○即
    以見己○○與乙○○在房間內衣衫不整認有姦情為由，與該三名男子以強暴脅迫
    之手段，出手毆打乙○○，並佯稱欲將乙○○送警局究辦，向乙○○強索遮羞費
    ，致乙○○因而心生畏懼，不得已而同意簽發面額總計一百萬元之本票三紙及自
    白書一張。然丁○○等人並未就此罷手，於同日晚上九時五十分許，繼由丁○○
    及該三名男子，將乙○○以汽車強押至台中縣太平市頭汴坑蝙蝠洞附近，再以徒
    手或持木棍之強暴方式毆打乙○○，致使乙○○受有胸部挫傷併右側第六、七、
    八、九、十肋骨骨折及右側氣胸、頭部外傷併上唇及口腔內撕裂傷、兩側眼球挫
    傷、腦挫傷等傷害，並強行取走其身上現金一萬元、世華銀行金融卡（帳號：0
    0000000000號）一張、銀行密碼表一張、呼叫器一個、鑰匙一串等財
    物，得手後，遂將乙○○載至台中縣太平市○○路○段坪林國小前路旁後離去。
    翌日凌晨三時許，復推由己○○持前揭世華銀行金融卡，至台中商業銀行太平分
    行之自動提款機，詐領乙○○存於該銀行之存款三次，共得款三萬元。因認被告
    涉有刑法第三百四十六條第一項之恐嚇取財、第二百七十七條第一項之傷害、第
    三百零二條第一項、第三百零四條第一項、第三百零五條之妨害自由及第三百三
    十九條之二準詐欺等罪嫌。惟訊據被告堅決否認犯行，辯稱：與乙○○間，曾有
    被其持刀刺傷之糾紛，當天係前往找其父親丁○○索取零用錢，進入屋內時，乙○○已在現場，其並未脅迫乙○○簽發本票等語。經查：(一)按犯罪事實，應依證
    據認定之，無證據不得推定其犯罪事實；不能證明被告犯罪者，應諭知無罪之判
    決，刑事訴訟法第一百五十四條、第三百零一條第一項分別定有明文。又告訴人
    之告訴，係以使被告受刑事訴追為目的，是其陳述是否與事實相符，仍應調查其
    他證據以資審認，最高法院五十二年台上字第一三○○號著有判例可資參照。另
    事實之認定，應憑證據，如不能發現相當證據，或證據不足以證明，自不能以推
    測或擬制之方法，以為裁判基礎；認定不利於被告之事實，應依積極證據，苟積
    極證據不足為不利於被告事實之認定時，即應為有利於被告之認定，更不必有何
    有利之證據，最高法院亦著有四十年度台上字第八六號、三十年度上字第八一六
    號判例足資參照。(二)告訴人乙○○於警詢時，僅言丁○○、己○○與另三名男子
    對其犯罪，並未具體指明被告參與犯行，有警詢筆錄在卷可稽。其於偵查中指稱
    被告下樓叫另三位男子進入屋內云云，惟於本院審理時，則稱其一進門，該三名
    男子就進來，不知如何來的，並先云其進門後，與丁○○在客廳喝酒，被告自房
    間內走出來，經被告稱其較告訴人晚到，始改云被告係從外面進來，不是從房間
    出來，是告訴人前後所指不一，顯屬可疑。又告訴人陳稱：「在事發前二十天左
    右，我的車子倒車時，撞到她（指庚○○）的機車，我們二人發生吵架、拉扯，
    我拿刀子出來嚇她，她沒有受傷，之後我以八萬元賠她，和她和解」等語，是該
    告訴人與被告間既甫存有糾紛，告訴人之指訴，是否全然可信，亦值懷疑。況告
    訴人與被告之間，並非素不認識，指認應毫無困難，苟被告確有參與犯行，告訴
    人豈有不於警詢時，具體指明被告犯罪之理，其竟延至事隔近二月，始具狀對被
    告提出告訴，益顯告訴人指訴之可信度甚低。(三)依告訴人之指述，其係被丁○○
    與另三名男子，載往台中縣太平市頭汴坑蝙蝠洞附近毆打，而存款係遭己○○冒
    領，則此部分被告均未參與。又被告係於告訴人到達，並與丁○○在客廳內喝酒
    後，始進入屋內，則丁○○、己○○計畫對告訴人為上開犯罪行為，並無證據認
    被告預先參與謀議，自不得以其適巧自外前來，即憑告訴人之片面指訴，遽論被
    告罪責。此外，復查無其他積極證據足資證明被告有告訴人乙○○所指之犯行，
    此部分係不能證明被告犯罪，惟公訴人認與前揭有罪部分有牽連犯裁判上一罪之
    關係，爰不另為無罪之諭知，併此敘明。
四據上論斷，應依刑事訴訟法第二百九十九條第一項前段，刑法第二十八條、第三
    百零二條第一項、第七十四條第一款，罰金罰鍰提高標準條例第一條前段，判決
    如主文。
中      華      民      國    八十九    年      七      月  二十一    日
                                      法  官  張恩賜
右正本證明與原本無異。
如不服本判決，應於送達後十日內，向本院提出上訴狀，上訴於台灣高等法院台中分
院(須附繕本)。
                                      書記官
中      華      民      國    八十九    年      七      月    二十一    日
附錄論罪科刑之法條︰
刑法第三百零二條第一項︰私行拘禁或以其他非法方法剝奪人之行動自由者，處五
年以下有期徒刑拘役或三百元以下罰金。


司法院資訊處製作；財團法人民間司法改革基金會備份。
